臺灣嘉義地方法院交通事件裁定　　　　　94年度交聲字第13號
原處分機關　交通部公路總局嘉義區監理所嘉義市監理站
異　議　人
即受處分人　甲○○○
上列受處分人因違反道路交通管理處罰條例案件，對於交通部公
路總局嘉義區監理所嘉義市監理站於中華民國九十三年十二月二
日所為之處分（原處分案號：嘉監義字第裁76-L00000000號），
聲明異議，本院裁定如下：
    主  文
異議駁回。
    理  由
一、按汽車駕駛人，駕駛汽車肇事致人受傷或死亡，應即採取救
    護或其他必要措施，並向警察機關報告，不得駛離；違者吊
    扣其駕照三個月至六個月；逃逸者吊銷駕駛執照；又汽車駕
    駛人，曾依第六十二條第一項之規定吊銷駕駛執照者，終身
    不得考領駕駛執照，道路交通管理處罰條例第六十二條第一
    項、第六十七條第一項分別定有明文。
二、本件異議人即受處分人甲○○○（下稱異議人）於民國九十
    三年十月二十二日十七時二十分許，駕駛車牌號碼 3W-7238
    號自用小客車，行經嘉義市○區○○路與文化路口圓環時，
    與陳韋蓁所騎乘之腳踏車發生事故，致陳韋蓁人車倒地受傷
    ，異議人竟未即採取救護或其他必要措施，並向警察機關報
    告而駛離事故現場。經嘉義市警察局警員認為異議人違反道
    路交通管理處罰條例第六十二條第一項（通知單誤載為第一
    款）規定而掣單舉發，並載明應到案日期為九十三年十一月
    九日前，而移送交通部公路總局嘉義區監理所嘉義市監理站
    （下稱原處分機關）裁罰。嗣異議人於九十三年十一月五日
    向原處分機關陳述意見，經原處分機關函請舉發單位即嘉義
    市警察局調查結果，仍認受處分人有上開違規行為，原處分
    機關乃依上揭道路交通管理處罰條例第六十二條第一項之規
    定，於九十三年十二月二日裁處吊銷駕駛執照，終生禁考。
三、異議人固不否認伊上開時間有駕駛車牌號碼 3W-7238號自用
    小客車，行經嘉義市○區○○路與文化路口圓環時，與被害
    人即車禍事故之對造陳韋蓁所騎乘之腳踏車發生事故，致被
    害人陳韋蓁人車倒地受傷之事實，惟辯稱：本件係被害人陳
    韋蓁騎乘腳踏車擦撞異議人所駕駛之自小客車，被害人於事
    故發生後自行先離開事故現場，異議人於十分鐘後駛離現場
    ，並無肇事逃逸云云。惟查：
  （一）本件被害人陳韋蓁於上開時間騎乘腳踏車，沿嘉義市○
        ○路西向東方向之慢車道繞行噴水圓環至該路與文化路
        口處即上開圓環之西南角時，適異議人駕駛上開自用小
        客車，自被害人右側慢車道旁起步，欲沿同市○○路由
        東往西方向行駛，其自用小客車之左前側撞及被害人所
        騎乘之腳踏車後輪右側，致使被害人人車倒地，並因而
        受有腰薦部挫傷及扭傷之傷害等情，業據被害人即證人
        陳韋蓁於警詢及臺灣嘉義地方法院檢察署九十三年度偵
        字第六七一一號案件偵查中均指述明確（見警卷第三至
        四頁，偵查卷第十至十一頁）；復於本院九十四年度交
        訴字第十四號案件審理中結證稱：「案發當時，我從中
        山路往車站的方向，要左轉到文化路，那裡有圓環，對
        方（即異議人）突然開出來，撞到我時沒有煞車，…，
        她的左前方撞到我的腳踏車後車輪，我記得那輛車的車
        號是三Ｗ－七二三八號，…，我是腳踏車倒地整個人坐
        在地上，…，我把腳踏車牽起來慢慢走過去旁邊的人行
        道，當時只有腰痛，…後來我在補習時覺得不舒服…，
        當天晚上即至醫院就診並報警。」等語（見本院九十四
        年度交訴字第十四號刑事卷第五十六至六十四頁；下稱
        刑事卷）；經核亦與證人即現場目擊者廖婉如於臺灣嘉
        義地方法院檢察署九十四年度調偵字第五十一號案件偵
        查中及本院九十四年度交訴字第十四號案件審理中結證
        稱：「案發當時我與陳韋蓁一人騎一台腳踏車，陳韋蓁
        騎在前面，…，陳韋蓁經過圓環時，被告（按指異議人
        ；以下均同）就從路旁開出來，就撞到陳韋蓁，…，被
        告左前方撞到陳韋蓁後面的車輪，…，車禍在從中山路
        的東邊遶了半圈，經過中山路還沒有到文化路那段發生
        的，…，我有記下被告的車號是三Ｗ－七二三八號。」
        等語相符（見調偵卷第十至十一頁，刑事卷第六十五至
        七十一頁）。而證人陳韋蓁確因本件車禍受有腰薦部挫
        傷及扭傷之傷害，亦有財團法人嘉義基督教醫院九十三
        年十月二十二日所出具之診斷證明書及九十四年五月四
        日（94）嘉基醫字第五九五號函及函附之病歷資料各一
        份在卷足稽（見警卷第八頁、刑事卷第三十至三十六頁
        ）。此外，復有嘉義市○○○道路交通事故現場圖、道
        路交通事故調查報表（一）、（二）各一紙、現場照片
        十幀附卷可參（見警卷第五至七頁、第十一至十五頁）
        ，足徵證人陳韋蓁證述其騎乘腳踏車突遭異議人駕車擦
        撞而倒地受創之情，可堪採信。參以異議人亦於本院九
        十四年度交訴字第十四號案件審理中自陳伊駕車當時在
        與車上後面之乘客在講話（見刑事卷第十四、八十一、
        八十四頁），顯見異議人駕車時並未注意車前狀況，始
        會撞及行經其車輛前方之證人陳韋蓁乙節，亦足認定。
        是異議人辯稱：是被害人自己騎車擦撞伊所駕駛之車輛
        云云，顯不足採。
  （二）異議人於肇事後並目睹證人陳韋蓁騎乘腳踏車於其車前
        方跌倒，未下車採取救護或其他必要措施，復未向警察
        機關報告，等候警察前來處理，旋駕車離開現場之事實
        ，業據證人陳韋蓁、廖婉如於警詢及臺灣嘉義地方法院
        檢察署九十三年度偵字第六七一一號、九十四年度調偵
        字第五十一號案件偵查中均證述綦詳（見警卷第三至四
        頁，偵卷第十至十一頁，調偵卷第十至十一頁）；復於
        本院九十四年度交訴字第十四號案件審理中均結證稱：
        於證人陳韋蓁遭異議人擦撞跌倒後，渠二人即將腳踏車
        牽至人行道旁等異議人下來處理，異議人雖有目睹此過
        程，惟並未下車處理，即將車開走等情屬實（見刑事卷
        第五十九至六十頁、第六十三至六十四頁、第六十七至
        七十頁）；參以，異議人所提出之證人即案發當時亦在
        車上之乘客賴瓊如則於本院九十四年度交訴字第十四號
        案件審理中證述：「當時被害人擦撞到被告的車，看到
        她有跌倒，我有告訴被告說有小朋友撞到我們。」等語
        （見刑事卷第七十三頁）；再佐以異議人亦於本院九十
        四年度交訴字第十四號審理中供陳：就騎腳踏車擦撞車
        子可能造成傷害乙節，為其所明知等語（見刑事卷第八
        十五頁）。故依上述說明，異議人既已明知肇事且被害
        人因此而可能受有傷害，不論撞人或被撞、是否有過失
        、被害人當時之傷勢為何，均負有救助之義務而應下車
        查看。且異議人於本院九十四年度交訴字第十四號案件
        審理中自承其抬頭看到證人陳韋蓁跌倒，又看到她站起
        來、牽車並將腳踏車騎走（見刑事卷第十四、八十四頁
        ），足見被害人仍於現場停留一段時間，異議人當有足
        夠時間對被害人加以聞問，惟異議人竟置之不理，不思
        下車救助傷患或報警處理而將車駛離，其具有逃逸故意
        ，已堪認定。是異議人辯稱：被害人於事故發生後自行
        先離開事故現場，伊於十分鐘後駛離現場，並無肇事逃
        逸云云，亦不足採。是本件異議人上開駕駛車輛肇事致
        人受傷後逃逸之違規行為至為明確，已堪認定。
四、綜上所述，異議人確有駕駛車輛肇事致人受傷後逃逸之違規
    行為。從而揆諸上開規定，原處分機關以異議人違規事實明
    確，依前開道路交通管理處罰條例第六十二條第一項、第六
    十七條第一項及違反道路交通管理事件統一裁罰基準表之規
    定，裁處受處分人吊銷駕駛執照，終生禁考，依法核無不合
    ，異議人仍執前詞請求撤銷原處分，為無理由，應予駁回。
五、據上論斷，應依道路交通管理處罰條例第八十七條第二項、
    道路交通案件處理辦法第十九條，裁定如主文。
中　　華　　民　　國　　94　　年　　 6　　月　  28　　日
             　　 交通法庭    法　官  曾  宏  揚
上列正本證明與原本無異。
如不服本裁定，應於裁定送達後5日內向本院提出抗告狀（應附
繕本）。
中　　華　　民　　國　　94　　年　　 6　　月　  28　　日
                              書記官  陳  慶  昀
